臺灣苗栗地方法院刑事判決
110年度易字第197號
公  訴  人  臺灣苗栗地方檢察署檢察官
被      告  梁仁燕


            黃志男




上列被告等因加重竊盜案件，經檢察官提起公訴（110年度偵字
第1183號），本院判決如下：
    主    文
梁仁燕犯如附表主文欄所示之罪，各處如附表主文欄所示之刑及
沒收。應執行有期徒刑陸月，如易科罰金，以新臺幣壹仟元折算
壹日。
黃志男共同犯竊盜罪，處有期徒刑參月，如易科罰金，以新臺幣
壹仟元折算壹日。
    犯罪事實
一、梁仁燕基於意圖為自己不法所有之竊盜犯意，於民國110年1
    月13日下午6時12分許，自未上鎖大門進入無人居住之苗栗
    縣○○市○○街00巷0號房屋內，徒手竊取吳新谷所有之波羅蜜
    多心經匾額1幅，搬離現場而得手。
二、梁仁燕、黃志男共同基於意圖為自己不法所有之竊盜犯意聯
    絡，於同年月14日凌晨2時51分許，與不知情之林昌諠（經
    臺灣苗栗地方檢察署檢察官為不起訴處分確定），自未上鎖
    大門進入無人居住之上址房屋內，徒手竊取吳新谷所有之百
    子圖1幅及木椅5張（價值共計3萬元），搬離現場而得手。
    嗣吳新谷發現遭竊報警處理，經警調閱監視錄影畫面循線查
    悉上情。
三、案經苗栗縣警察局苗栗分局報告臺灣苗栗地方檢察署檢察官
    偵查起訴。
    理    由
壹、證據能力部分
一、被告以外之人於審判外之言詞或書面陳述，除法律有規定者
    外，不得作為證據；被告以外之人於審判外之陳述，雖不符
    刑事訴訟法第159條之1至第159條之4之規定，而經當事人於
    審判程序同意作為證據，法院審酌該言詞陳述或書面陳述作
    成時之情況，認為適當者，亦得為證據，刑事訴訟法第159
    條第1項、第159條之5第1項分別定有明文。查本案所引被告
    以外之人於審判外之供述，經被告梁仁燕、黃志男均表示同
    意作為證據（見本院卷第151、162頁），本院審酌該等陳述
    無證明力明顯過低之情事，且依製作時之情況，尚無違法不
    當之瑕疵，認作為證據應屬適當，是得為證據。
二、被告等所為不利於己之供述，無出於強暴、脅迫、利誘、詐
    欺、疲勞訊問、違法羈押或其他不正之方法，亦非違反法定
    障礙事由經過期間不得訊問或告知義務規定而為，依刑事訴
    訟法第156條第1項、第158條之2規定，應有證據能力。
三、本案所引非供述證據，無違反法定程序而取得之情形，依刑
    事訴訟法第158條之4反面規定，得為證據。　
貳、認定犯罪事實所憑證據及其理由
一、被告梁仁燕部分
　　訊據被告梁仁燕對上開犯罪事實於警詢、偵訊及審理中坦承
    不諱（見臺灣苗栗地方檢察署110年度偵字第1183號卷，下
    稱偵卷，第143至148、263至265頁；本院卷一第147至152、
    196至210頁；本院卷二第24、80至81頁），核與證人即被害
    人吳新谷於警詢及審理、證人黃志男於警詢及偵訊、證人林
    昌諠於警詢、偵訊及審理中證述之情節均大致相符（見偵卷
    第149至163、267至268、287至289；本院卷二第10至21、75
    至78頁），並有監視錄影畫面翻拍及現場照片在卷可稽（見
    偵卷第183至201頁）。足認被告梁仁燕之自白與事實相符，
    堪以採信。
二、被告黃志男部分
　　訊據被告黃志男固坦承有於如犯罪事實欄二所示時、地搬運
    木椅之事實，惟矢口否認有何共同竊盜犯行，辯稱：伊當天
    去梁仁燕家，他說隔壁他哥房子沒人住，有些沒用的家具，
    他朋友正好搬新家，還少一些家具，請伊幫他搬，伊就跟林
    昌諠幫他搬，不知道這是偷竊云云（見本院卷一第159至162
    、210頁；本院卷二第24、81頁）。經查：
　㈠被告梁仁燕、黃志男，及林昌諠於110年1月14日凌晨2時51分
    許，進入未上鎖之苗栗縣○○市○○街00巷0號房屋內，徒手搬
    離吳新谷所有之百子圖1幅及木椅5張（價值共計3萬元）乙
    節，業據被告供承在卷（見偵卷第149至154、287至289；本
    院卷一第159至162、210頁；本院卷二第24、81頁），核與
    證人即被害人於警詢及審理、證人梁仁燕及林昌諠於警詢、
    偵訊及審理中證述之情節均大致相符（見偵卷第143至148、
    155至163、263至268；本院卷一第196至210頁；本院卷二第
    10至21、75至78頁），並有監視錄影畫面翻拍及現場照片在
    卷可稽（見偵卷第183至201頁）。是此部分事實，堪予認定
    。
　㈡被告黃志男於警詢及偵訊中自承：梁仁燕拜託伊去隔壁幫忙
    搬東西，伊有警覺到，跟他說那不是別人家的東西，這樣可
    以嗎，他說沒關係，伊才去搬木椅，搬的當下有懷疑可能是
    偷搬別人的東西等語（見偵卷第151、288頁）。其固於審理
    中否認犯行，並以前詞置辯。惟查：
　⒈證人梁仁燕於偵訊及審理中證稱：當晚黃志男來找伊，伊沒
    跟他說要去隔壁偷東西，是跟他說隔壁沒有人住，請他一起
    搬椅子，伊等出門後走到右方隔壁棟，推開沒上鎖的門，進
    入屋內搬走1樓內的百子圖及木椅；伊沒跟他說那是親戚或
    伊哥哥家，伊家左方隔壁棟才是伊哥哥家，黃志男住伊家附
    近，他知道伊哥哥家在伊家隔壁，當時他也知道去搬家具的
    地方不是伊哥哥家等語（見偵卷第264頁；本院卷一第201頁
    ），互核與被告黃志男於警詢及偵訊中之自白大致相符，無
    重大瑕疵，亦未違反一般經驗法則，且證人梁仁燕於審理中
    之證述業經具結擔保真實，倘非真有其事，衡情應無甘冒偽
    證之罪責，故為虛偽不實陳述之可能，應非任意捏造之詞。
    是被告黃志男上開自白及證人梁仁燕上開證述，應堪採信，
    足認被告黃志男知悉其搬運木椅之地點非證人梁仁燕兄長或
    親戚住處甚明。
　⒉觀諸證人林昌諠於審理中證稱：伊當晚在梁仁燕住處，睡到
    凌晨時被他叫醒，要伊去隔壁幫忙幫木椅，伊睡得迷迷糊糊
    ，以為是去他隔壁哥哥家，伊在屋外看到黃志男，就跟他一
    起進屋內搬椅子到梁仁燕住處，後來伊發現左右棟不對，便
    跟梁仁燕吵起來，黃志男就呆呆站在旁邊，好像說他肚子餓
    了等語（見本院卷二第10至21頁）。倘被告黃志男當時誤認
    其搬運木椅之地點係證人梁仁燕兄長或親戚住處，則於證人
    林昌諠因此事與證人梁仁燕發生爭執時，理當一同向證人梁
    仁燕表示不滿，然被告黃志男竟未如此，而與常情相悖，益
    徵其當時即己知悉搬運木椅之地點非證人梁仁燕兄長或親戚
    住處。復衡以一般經驗法則之合理推論，基於行竊以外之目
    的，於凌晨時分進入陌生者房屋內搬運木椅等家具，殊難想
    像。被告黃志男身為智識健全之成年人，對於此情理當知之
    甚詳，卻仍應允證人梁仁燕而搬運之，足認其與證人梁仁燕
    係共同行竊甚明。準此，被告黃志男確有共同與證人梁仁燕
    兄為如犯罪事實欄二所示竊盜犯行之事實，堪予認定。
三、綜上，本案事證明確，被告等犯行洵堪認定，均應予依法論
    科。
參、論罪科刑
一、所謂「住宅」乃供人居住之宅第，故侵入住宅竊盜罪之「住
    宅」，固不必行竊時有人在內，但須已有人實際遷入居住為
    條件，僅將傢俱物品存放其內，定期整理清掃，尚難認係實
    際遷入居住（最高法院76年度台上字第3757號判決意旨參照
    ）。又刑法第321條第1項第1款所謂有人居住之建築物，雖
    不以行竊時居住之人即在其內為必要，但必須通常為人所居
    住之處所，始足以當之（最高法院47年台上字859號判例意
    旨參照）。查證人即被害人於審理中證稱：伊父親於4、5年
    前過世後，苗栗縣○○市○○街00巷0號就沒人居住，有些家具
    沒搬走，伊每週會去打掃，但不會住在那裡等語（見本院卷
    二第75至78頁），顯見上址房屋無人實際居住。是被告等入
    內行竊，揆諸上開說明，自與刑法第321條第1項第1款侵入
    住宅或有人居住之建築物竊盜罪之要件不符。
二、刑法第321條第1項第4款所稱之結夥三人，係以結夥犯之全
    體俱有犯意之人為構成要件，若其中一人缺乏犯意，則雖加
    入實施之行為，仍不能算入結夥三人之內（最高法院46年台
    上字366號判例意旨參照）。查如犯罪事實欄二所示竊盜犯
    行，固係由被告2人及林昌諠實施，惟林昌諠乃因誤認上址
    房屋係被告梁仁燕兄長住處而協助搬運木椅，缺乏竊盜犯意
    ，業經臺灣苗栗地方檢察署檢察官為不起訴處分確定（見偵
    卷第295至296頁）。揆諸上開說明，林昌諠即無從算入，自
    與刑法第321條第1項第4款結夥三人竊盜罪之要件不符。
三、證人即被害人於固於警詢及審理中證稱：門鎖有遭撬開破壞
    等語（見偵卷第162頁；本院卷二第76頁），惟綜觀全卷資
    料，無其他證據證明上址房屋門鎖確已遭破壞或係由被告等
    所破壞，本於罪證有疑利益歸於被告之原則，自無從認定係
    犯刑法第321條第1項第2款之加重竊盜罪。
四、核被告等所為，均係犯刑法第320條第1項之竊盜罪。公訴意
    旨認被告等係涉犯刑法第321條第1項第1款之加重竊盜罪嫌
    ，尚有未洽，業如前述，惟社會基本事實同一，且經本院當
    庭告知普通竊盜罪名（見本院卷二第81頁），無礙被告等防
    禦權行使，本院自得依法變更法條。
五、被告等就如犯罪事實欄二所示竊盜犯行間，有犯意聯絡及行
    為分擔，均為共同正犯。又被告等利用不知情之林昌諠遂行
    如犯罪事實欄二所示竊盜犯行，為間接正犯。
六、被告梁仁燕所犯2次竊盜罪間，犯意各別、行為互殊，應予
    分論併罰。
七、公訴意旨固認被告梁仁燕構成累犯，然檢察官就構成累犯之
    事實及應加重其刑之事項，未具體指出證明方法（見本院卷
    二第82頁），依最高法院110年度台上大字第5660號裁定意
    旨，無從論以累犯及依累犯規定加重其刑，惟仍就被告梁仁
    燕可能構成累犯之前科，列為刑法第57條第5款所定「犯罪
    行為人之品行」之量刑審酌事項，附此敘明。
八、爰以行為人之責任為基礎，審酌被告梁仁燕不循正途獲取所
    需，單獨或與被告黃志男共同竊取他人財物，對被害人之財
    產安全及社會治安造成危害，兼衡被告等已有竊盜前科紀錄
    ，且被告梁仁燕前於5年內因施用毒品等案件受徒刑執行完
    畢，有臺灣高等法院被告前案紀錄表在卷可稽，再次違犯本
    案之罪，足見其等欠缺尊重他人財產權之觀念、被告梁仁燕
    對於刑罰之反應力顯然薄弱，與犯罪之動機、目的、手段、
    情節、分工、竊得物品之價值及現況，及被告梁仁燕坦承犯
    行、被告黃志男僅坦承客觀事實之態度，暨被告梁仁燕自述
    高中肄業之智識程度、職臨時工、日薪約1,100元之生活狀
    況，被告黃志男自述國中畢業之智識程度、前職粗工、日薪
    約1千元之生活狀況，與被害人之意見等一切情狀（見本院
    卷一第109、221頁；本院卷二第25、78、82至83頁），分別
    量處被告梁仁燕如附表主文欄、被告黃志男如主文所示之刑
    ，並均諭知易科罰金之折算標準，再審酌犯行類型、次數及
    時間間隔等情，定被告梁仁燕應執行之刑及諭知易科罰金之
    折算標準，以示懲儆。
肆、沒收
一、犯罪事實欄一部分
　　如犯罪事實欄一所示犯罪所得即竊得波羅蜜多心經匾額1幅
    ，未據扣案，應依刑法第38條之1第1項前段、第3項規定，
    對被告梁仁燕諭知沒收，於全部或一部不能沒收或不宜執行
    沒收時，追徵其價額。
二、犯罪事實欄二部分
　　刑法第38條之1第1項前段犯罪所得沒收之規定，以「屬於犯
    罪行為人者」，為沒收要件。則於數人共同犯罪時，因共同
    正犯皆為犯罪行為人，所得屬全體共同正犯，應對各共同正
    犯諭知沒收。然因犯罪所得之沒收，在於避免被告因犯罪而
    坐享利得，基於有所得始有沒收之公平原則，如犯罪所得已
    經分配，自應僅就各共同正犯分得部分，各別諭知沒收（最
    高法院108年度台上字第16號判決意旨參照）。查如犯罪事
    實欄二所示犯罪所得即竊得百子圖1幅及木椅5張，未據扣案
    ，均係由被告梁仁燕取得乙節，業據其、林昌諠、被告黃志
    男皆陳稱在卷（見偵卷第145至146、151、157、264頁），
    是無從對林昌諠、被告黃志男諭知沒收或追徵，而應依刑法
    第38條之1第1項前段、第3項規定，對被告梁仁燕諭知沒收
    ，於全部或一部不能沒收或不宜執行沒收時，追徵其價額。
據上論斷，應依刑事訴訟法第284條之1、第299條第1項前段、第
300條，判決如主文。
本案經檢察官呂宜臻提起公訴，檢察官蕭慶賢到庭執行職務。
中　　華　　民　　國　　111 　年　　6 　　月　　21　　日
                  刑事第二庭    法  官  魏正杰
以上正本證明與原本無異。　　　　　　　　　　　　　　　　如不服本判決應於收受判決後20日內向本院提出上訴書狀，並應敘述具體理由。其未敘述上訴理由者，應於上訴期間屆滿後20日內向本院補提理由書(均須按他造當事人之人數附繕本)「切勿逕送上級法院」。告訴人或被害人如對本判決不服者，應具備理由請求檢察官上訴，其上訴期間之計算係以檢察官收受判決正本之日期為準。　　　　　　　　　　　　　　　　　　　　　　　　　　　　　　　　　　　      　書記官　巫  穎
中　　華　　民　　國　　111 　年　　6 　　月　　21　　日
附錄論罪科刑法條：
中華民國刑法第320條
意圖為自己或第三人不法之所有，而竊取他人之動產者，為竊盜
罪，處5年以下有期徒刑、拘役或50萬元以下罰金。
意圖為自己或第三人不法之利益，而竊佔他人之不動產者，依前
項之規定處斷。
前二項之未遂犯罰之。

附表：被告梁仁燕主文部分
編號 犯罪事實 主文欄 1 如犯罪事實欄一 梁仁燕犯竊盜罪，處有期徒刑參月，如易科罰金，以新臺幣壹仟元折算壹日。 未扣案犯罪所得波羅蜜多心經匾額壹幅沒收，於全部或一部不能沒收或不宜執行沒收時，追徵其價額。 2 如犯罪事實欄二 梁仁燕共同犯竊盜罪，處有期徒刑肆月，如易科罰金，以新臺幣壹仟元折算壹日。 未扣案犯罪所得百子圖壹幅及木椅伍張均沒收，於全部或一部不能沒收或不宜執行沒收時，追徵其價額。